【裁判字號】    98,易,812
【裁判日期】    981218
【裁判案由】    竊盜
【裁判全文】
臺灣桃園地方法院刑事判決               98年度易字第812號
公  訴  人  臺灣檢園地方法院檢察署檢察官
被      告  丙○○○
選任辯護人  湯偉律師
上列被告因竊盜案件，經檢察官提起公訴（97年度偵字第25205
號），本院判決如下：
    主  文
丙○○○無罪。
    理  由
一、公訴意旨略以：被告丙○○○意圖為自己不法之所有，於民
    國97年11月21日晚上9 時許，在桃園縣平鎮市○○路○○段
    6 號，以徒手竊取甲○○所有之新臺幣（下同）7 萬8,910
    元、黃金項鍊2 條及戒指1 枚，嗣於97年11月22日上午8 時
    許，經甲○○查覺後報警查獲等語，因認被告丙○○○涉犯
    刑法第320 條第1 項之竊盜罪嫌。
二、證據能力之判斷：
  (一)按被告以外之人於審判外之陳述，雖不符前四條之規定，而
    經當事人於審判程序同意作為證據，法院審酌該言詞陳述或
    書面陳述作成時之情況，認為適當者，亦得為證據。刑事訴
    訟法第159 條之5 第1 項定有明文。
  (二)被告丙○○○及其辯護人對於檢察官所提出之證據方法，均
    未爭執證據能力，並同意作為證據（見本院98年度易字第81
    2 號卷第73頁），本院審酌其作成時之情況，認為並無不適
    當之情事，均得作為證據。
三、按犯罪事實應依證據認定之，無證據不得認定犯罪事實；且
    不能證明被告犯罪者，應諭知無罪之判決，刑事訴訟法第15
    4 條第2 項、第301 條第1 項前段分別定有明文。復按刑事
    訴訟上證明之資料，無論其為直接證據或間接證據，均須達
    於通常一般之人均不致有所懷疑，而得確信其為真實之程度
    ，始得據為有罪之認定，若其關於被告是否犯罪之證明未能
    達此程度，而有合理之懷疑存在時，致使無從形成有罪之確
    信，在刑事訴訟「罪疑唯輕」、「無罪推定」原則下，依據
    「罪證有疑，利於被告」之證據法則，即不得遽為不利被告
    之認定，最高法院76年台上字第4986號判例意旨曾強調此一
    原則，足資參照。又按最高法院於92年9 月1 日刑事訴訟法
    修正改採當事人進行主義精神之立法例後，特別依據刑事訴
    訟法第161 條第1 項規定（檢察官就被告犯罪事實，應負舉
    證責任，並指出證明之方法），再次強調謂：「檢察官對於
    起訴之犯罪事實，應負提出證據及說服之實質舉證責任。倘
    其所提出之證據，不足為被告有罪之積極證明，或其指出證
    明之方法，無從說服法院以形成被告有罪之心證，基於無罪
    推定之原則，自應為被告無罪判決之諭知」等語（最高法院
    92年台上字第128 號判例意旨參見）。此即學說上所稱基於
    嚴格證明法則下之「有罪判決確信程度」，對於被告是否犯
    罪之證據應證明至「無庸置疑」之程度，否則，於無罪推定
    原則下，被告自始被推定為無罪之人，對於檢察官所指出犯
    罪嫌疑之事實，並無義務證明其無罪，即所謂不「自證己罪
    原則」，而應由檢察官負提出證據及說服之責任，如檢察官
    無法舉證使達有罪判決之確信程度，以消弭法官對於被告是
    否犯罪所生之合理懷疑，自屬不能證明犯罪，即應諭知被告
    無罪。
四、本件檢察官認被告丙○○○涉有刑法第320 條第1 項之竊盜
    罪嫌，無非係以被告丙○○○供稱略以：被告有拿取系爭金
    錢、項鍊3 條及戒指1 枚、被告拿取系爭金錢及項鍊之房間
    為證人即被告之夫乙○○之前所睡之房間、被告先辯稱：係
    為怕遺失所以拿回放在伊房間等語，惟被告亦自承該房間門
    有鎖住等語，被告復改稱：伊要證人乙○○把伊的護照還伊
    ，所以才拿系爭物品，等證人乙○○把護照還伊，伊就要把
    東西還證人等語、告訴人甲○○之指訴、證人乙○○、葉佳
    熒之證述、贓物認領保管單、扣押物品目錄表、照片4 張為
    其主要論據。訊據被告丙○○○固坦承確有自桃園縣平鎮市
    ○○路東勢段6 號住處，證人即其小叔葉佳熒房間拿取系爭
    金錢、項鍊3 條及戒指1 枚放在伊房間，惟堅決否認有何竊
    盜犯行，並辯稱略以：97年11月21日伊沒有偷伊婆婆的現金
    、黃金項鍊、戒指，系爭金錢是伊以前自己存的，有一條項
    鍊是伊先生乙○○送伊的，另一條項鍊是之前結婚時伊先生
    戴的，是伊先生的，還有一條是伊小孩出生時，別人送的黃
    金，後來重新打造的項鍊，戒指也是伊先生的，之前這些東
    西都是由伊自己保管，因為伊另案聲請保護令後（詳本院依
    職權調閱之本院97年度家護字第907 號民事通常保護令卷、
    本院98年度家護聲字第37號民事延長保護令卷），後來伊先
    生乙○○就將這些東西拿走。當初伊的錢是存在桶子裡面。
    之前所有的東西都放在伊睡的房間裡面，後來伊的護照也不
    見了，葉佳熒的房間是之前小朋友都在那邊玩的房間，葉佳
    熒的房間以前沒有上鎖，當天突然上鎖，鑰匙就放在旁邊，
    伊不知道為何當天要上鎖，當時我是為了要找護照，看到上
    開現金、項鍊、戒指之後伊就拿到伊房間保管。聲請保護令
    之後伊仍住在家裡，是本案發生之後，伊才離開家裡。伊正
    在辦理身分證，不可能在此時偷家裡的東西，伊只是拿上開
    東西至伊的房間保管，伊當時有看到攝影機，但是伊想這些
    東西本來就是伊保管的，故伊才仍拿上開東西至伊房間保管
    ，且裝錢的桶子裡面還有伊的手機及另一條白金的項鍊，伊
    打開桶子後就將手機及項鍊一起拿出來等語。經查：
  (一)證人即被告之夫乙○○於98年11月20日本院審理時證述略以
    ：偵卷第23頁其上之3 條項鍊，其中最上面之黃金項鍊係伊
    在情人節送給被告的，在97年6 月間家暴時，感情開始不好
    ，所以伊跟被告要回該條項鍊。該金戒指1 枚係伊的，是伊
    結婚的戒指。伊結婚2 、3 年時有1 存錢筒，係1 塑膠罐子
    ，失竊之7 萬8,910 元均放在該存錢筒內，其中有5 、6 萬
    的1000元大鈔，500 元2 張，50元塑膠紀念鈔、10元硬幣。
    50元是伊在又香實業有限公司任職時，波卡洋芋片裡面附贈
    的50元塑膠紀念鈔。該50元塑膠紀念鈔係伊的。伊借用被告
    之手機，放在伊弟葉佳熒的房間，本案失竊之財物均放在住
    處2 樓伊弟葉佳熒的房間。其弟房間內有裝設監視器，該攝
    影機裝設之位置很明顯，被告也看得到。伊於97年9 月曾與
    被告即其妻分房睡，惟自97年10月又回到伊房間與被告即其
    妻同睡，案發之97年11月21日前後，伊與被告即其妻一起睡
    在伊房間。存錢筒係伊保管的，伊母親請伊保管錢時，伊就
    將錢放入存錢筒比較好保管。那個錢伊也可以用，但伊媽不
    知道，被告知道伊有那個存錢筒，但她不知道伊媽請伊保管
    錢，伊沒有告訴被告叫她不要動伊的存錢筒，伊根本沒有告
    訴她存錢筒放到葉佳熒的房間內了。以前感情很好的時候，
    伊跟她說存錢筒內的錢她也可以用。後來發生家暴案後，伊
    就把東西拿出去，但伊沒有告訴被告以後存錢筒內的錢不可
    以用。警察來的時候，她以金飾、現金要跟伊換她的護照，
    伊就說我真的沒有拿她的護照。50元塑膠紙鈔是伊之前工作
    的地方拿回來的，被告也知道這件事，伊拿給她看過，塑膠
    紙鈔之前都放在存錢筒內等語，經查，依證人乙○○所述可
    知，告訴人甲○○所指述伊所有而失竊之3 條項鍊，其中1
    條係乙○○在情人節送給被告的，該金戒指1 枚也是乙○○
    的，是結婚的戒指。乙○○的存錢筒內之50元塑膠紀念鈔是
    乙○○在又香實業有限公司任職時取得，是乙○○的，被告
    也知道這件事，乙○○拿給被告看過，塑膠紙鈔之前都放在
    存錢筒內，被告不知道告訴人甲○○請乙○○保管錢，乙○○沒有告訴被告叫她不要動乙○○的存錢筒，乙○○根本沒
    有告訴被告存錢筒放到葉佳熒的房間內了。以前感情很好的
    時候，乙○○跟被告說存錢筒內的錢被告也可以用。後來發
    生家暴案後，乙○○就把東西拿出去，但乙○○沒有告訴被
    告以後存錢筒內的錢不可以用。乙○○借用被告之手機，放
    在其弟葉佳熒的房間，本案失竊之財物均放在住處2 樓葉佳
    熒的房間之事實，是證人即被告之婆婆甲○○於警詢、偵訊
    所證稱略以：失竊之7 萬8,910 元、黃金項鍊3 條及戒指1
    枚均係伊所有等語，是否真實，即非無疑。又查，依證人乙○○所述可知，至少項鍊1 條係乙○○在情人節送給被告的
    ，金戒指1 枚是乙○○的結婚戒指。乙○○的存錢筒內之50
    元塑膠紀念鈔是乙○○任職時取得，是乙○○的，乙○○曾
    跟被告說存錢筒內的錢被告也可以用。乙○○借用被告之手
    機，放在其弟葉佳熒的房間，本案失竊之財物均放在住處2
    樓葉佳熒的房間，案發之97年11月21日前後，乙○○與被告
    即其妻一起睡在乙○○房間之事實，則依被告與其夫乙○○
    案發當時同財共居之情形下，被告辯稱依其主觀上之認知，
    將被告與其夫乙○○之財物自葉佳熒的房間內放在伊房間，
    並無為自己不法所有之意圖等語，尚非全然無據。尤其，倘
    若係竊盜財物，斷無明知有監視錄影之狀況，猶公然為之之
    理，堪認應係被告所稱找尋護照時，發現系爭財物而放回伊
    房間保管。另證人即被告之夫乙○○於98年11月20日本院審
    理時證述略以：伊弟弟房間有一些讀元培醫專的書，怕小朋
    友玩，所以房間會上鎖等語，核與證人即被告之小叔葉佳熒
    於偵訊時證稱略以：伊房門會上鎖，因為怕小孩子會跑進去
    把房間弄亂，門上有掛鑰匙之掛勾等語，大致相符，堪認該
    房間上鎖，係防止小朋友入內遊玩，是被告辯稱：葉佳熒的
    房間是之前小朋友都在那邊玩的房間，當天上鎖，鑰匙就放
    在旁邊等語，亦非全然無據。
  (二)復查，證人即被告之夫乙○○於98年11月20日本院審理時證
    述略以：偵卷第23頁其上之3 條項鍊，其中最上面之黃金項
    鍊係伊在情人節送給被告的，在「97年6 月間」家暴時，感
    情開始不好，所以伊跟被告要回該條項鍊等語，是證人乙○○於偵查中證稱自「97年2 月間」開始為伊母保管系爭財物
    等語，及證人即被告之婆婆甲○○於偵訊所證稱略以：失竊
    之7 萬8,910 元、黃金項鍊3 條及戒指1 枚係97年11月22日
    案發前1 個星期，委由乙○○保管等語，是否真實，即非無
    疑。
五、綜上可知，本件案發當時被告丙○○○與其夫乙○○於同財
    共居之情形下，依其主觀上之認知，將被告與其夫乙○○之
    財物自葉佳熒的房間內放在伊房間，是被告雖有上開自桃園
    縣平鎮市○○路○○段6 號住處，於其小叔葉佳熒房間拿取
    系爭金錢、項鍊3 條及戒指1 枚放在伊房間之事實，然客觀
    上尚不能證明其有竊盜之行為，主觀上亦難認被告有不法所
    有之意圖，不能僅以被告拿取系爭財物之事實，即遽以認定
    被告有何竊盜之行為，尚難遽對被告以刑法之竊盜罪責相繩
    。是本件檢察官所提出證據，尚不足以證明被告有何竊盜犯
    行，此外，復查無其他積極之證據，足認被告有檢察官所指
    之竊盜犯行，被告犯罪即屬不能證明，揆諸首揭法律規定及
    說明，本件應諭知被告丙○○○無罪之判決。
據上論斷，應依刑事訴訟法第301 條第1 項，判決如主文。
本案經檢察官洪敏超到庭執行職務
中    華    民    國    98    年    12    月    18    日
                  刑事第六庭    法  官  宣玉華
以上正本證明與原本無異。
如不服本判決應於收受判決後10日內向本院提出上訴書狀，並應
敘述具體理由。其未敘述上訴理由者，應於上訴期間屆滿後20日
內向本院補提理由書（均須按他造當事人之人數附繕本）「切勿
逕送上級法院」。
                                書記官  陳育萱
中    華    民    國    98    年    12    月    18    日

司法院資訊處製作；財團法人民間司法改革基金會備份。
